臺灣苗栗地方法院刑事判決             100年度簡上字第52號
上  訴  人
即  被  告  蔡沛婷
輔佐人即被
告之  祖父  蔡錦榮
上列上訴人因恐嚇取財案件，不服本院中華民國100 年4 月15日
100 年度苗簡字第279 號第一審刑事簡易判決（聲請簡易判決處
刑案號：100 年度偵字第872 號），提起上訴，本院管轄之第二
審合議庭判決如下：
    主  文
上訴駁回。
蔡沛婷緩刑貳年。
    事實及理由
一、本件經本院審理結果，認第一審簡易判決認事用法及量刑均
    無不當，應予維持，除將本件的證據補充「全民健康保險卡
    、重大傷病免自行部分負擔證明卡、中華民國身心障礙手冊
    、郵政劃撥儲金存款收據影本各1 份、本院公務電話紀錄10
    份」，及應適用法條欄(二)誤載刑法第47條第1 項部分予以刪
    除外，其餘均引用第一審簡易判決書所記載之事實、證據及
    理由（如附件）。
二、上訴意旨略以：上訴人業依被害人的指示，以郵政劃撥新臺
    幣（下同）2517元予財團法人臺灣兒童暨家庭扶基金會苗栗
    分事務所（苗栗家扶），並獲得被害人原諒，請求從輕量刑
    等語（參上訴人及輔佐人之陳述，見本院二審卷第20頁、第
    47 至48 頁、第54頁）。
三、按法官於有罪判決中，究應如何量處罪刑，為實體法賦予審
    理法官裁量之刑罰權事項，法官行使此項裁量權，自得依據
    個案情節，參諸刑法第57條所定各款犯罪情狀之規定，於該
    法定刑度範圍內，基於合義務性之裁量，量處被告罪刑；又
    刑之量定係事實審法院得自由裁量之事項，若其未有逾越法
    定刑之範圍，且亦非明顯違背正義者，即不得遽指為違法（
    最高法院76年度台上字第4984號判決意旨可資參照）。次按
    刑罰之量定，固屬法院自由裁量之職權行使，但仍應審酌刑
    法第57條所列各款事由及一切情狀，為酌量輕重之標準，並
    非漫無限制；在同一犯罪事實與情節，如別無其他加重或減
    輕之原因，下級審法院量定之刑，亦無過重或失輕之不當情
    形，則上級審法院對下級審法院之職權行使，原則上應予尊
    重（最高法院85年度台上字第2446號判決意旨可資參照）。
四、經查：本件原審以上訴人即被告罪證明確，適用刑事訴訟法
    第449 條第1 項前段、第454 條第2 項、刑法第346 條第1
    項、第30條第1 項前段、第2 項、第41條第1 項前段（誤載
    第47條第1 項，應予刪除），刑法施行法第1 條之1 第1 項
    、第2 項前段等規定，論以幫助恐嚇取財罪，並說明其審酌
    被告其犯罪之動機、目的、手段僅係提供帳戶，及其並非實
    際參與恐嚇取財行為、交付之金融機構提款卡等文件數量、
    被害人被害之情狀、損失金額，及犯後態度、生活狀況、智
    識程度等一切情狀，量處被告有期徒刑3 月，併諭知易科罰
    金之折算標準。而原審量處被告有期徒刑3 月，係屬法定最
    低刑度，可徵原審已參諸刑法第57條所定各款犯罪情狀，其
    量刑並無違法或裁量濫用之情事，堪認原審所量處之刑為適
    當。揆之上開說明，本院對原審之職權行使，自當予以尊重
    。被告以前述理由，提起上訴，為無理由，應予駁回。
五、另查，被告前未曾因故意犯罪受有期徒刑以上刑之宣告，有
    臺灣高等法院被告前案紀錄表1 份在卷可參。被告於本院審
    理時，對其犯行坦承不諱（參本院第二審卷第48頁、第54頁
    ），且業已依被害人吳家宗的意見，以郵政劃撥新臺幣（下
    同）2517元予財團法人臺灣兒童暨家庭扶基金會苗栗分事務
    所（苗栗家扶），並取得被害人張天來、陳進坤、陳羿州、
    黃于庭、詹輝民、吳宗憲及郭秀梅等人的原諒，此有郵政劃
    撥儲金存款收據影本1 份、本院公務電話紀錄10份在卷可考
    （參本院第二審卷第31至39頁、第55頁），足見被告已有悔
    意，態度甚佳。又查，被告罹患輕度精神障礙疾病，領有中
    華民國身心障礙手冊及重大傷病免自行部分負擔證明卡，此
    有重大傷病免自行部分負擔證明卡、中華民國身心障礙手冊
    影本各1 份附卷可考（參同上審卷第21至22頁），復斟酌檢
    察官認被告已坦承犯行，顯有悔意，且領有身心障礙手冊及
    重大傷病卡，又大部分被害人均不表示追究，被告也捐了公
    益金，原則上同意予以被告緩刑之機會等情（參同上審卷第
    54頁）。末查，被告因一時失慮，致罹刑典，其經此偵審程
    序及罪刑之宣告，當知所警惕，信無再犯之虞，本院認所宣
    告之刑以暫不執行為適當，爰併予宣告緩刑2 年，以啟自新
    。
據上論斷，應依刑事訴訟法第455 條之1 第1 項、第3 項、第36
8 條、第373 條，刑法第74條第1 項第1 款，判決如主文。
本案經檢察官黃智勇到庭執行職務。
中    華    民    國  100     年    11    月    18    日
                  刑事第二庭  審判長法  官  楊清益
                                    法  官  張新楣
                                    法  官  呂曾達
以上正本證明與原本無異。
不得上訴。
                                    書記官  劉容辰
中    華    民    國   100    年    11    月    18    日